臺灣板橋地方法院刑事附帶民事訴訟判決
　　　　　　　　　　　　　　　　　　100年度附民字第693號
原　　　告　楊酈珍
被　　　告　蘇國文
　　　　　　張碧珍
上列被告因妨害家庭案件（本院100 年度易字第3186號），經原
告提起附帶民事訴訟，請求損害賠償，本院判決如下：
    主  文
被告應連帶給付原告新臺幣肆拾伍萬元。
原告其餘之訴駁回。
本判決第一項得假執行。
    事實及理由
一、原告主張：被告蘇國文係原告楊酈珍之夫，為有配偶之人，
    被告張碧珍則於民國98年11至12月間結識蘇國文，亦明知蘇
    國文為有配偶之人；詎蘇國文、張碧珍竟分別基於通姦、相
    姦之犯意，由蘇國文駕駛車牌號碼6962-RG 號自用小客車搭
    載張碧珍，於民國100 年1 月4 日晚間10時15分前之某時許
    ，至址設新北市○○區○○路77號之皇城汽車旅館316 室內
    ，發生性行為，嗣經原告報警，並提供在上開旅館房間內尋
    獲之使用過的衛生紙及保險套1 個作為證物鑑驗，始悉上情
    ，爰依侵權行為損害賠償之規定請求被告負損害賠償責任，
    並聲明：被告應連帶給付原告新臺幣200 萬元。
二、被告2 人則以原告求償金額過高等語為抗辯。
    理  由
一、按附帶民事訴訟之判決，應以刑事訴訟判決所認定之事實為
    據，刑事訴訟法第500 條前段定有明文。本件原告起訴主張
    被告2 人有上開妨害家庭之事實，為被告2 人所自認，並據
    本院以100 年度易字第3186號刑事判決判處被告罪刑在案，
    原告主張之事實自堪信為真實。
二、次按「不法侵害他人之身體、健康、名譽、自由、信用、隱
    私、貞操，或不法侵害其他人格法益而情節重大者，被害人
    雖非財產上之損害，亦得請求賠償相當之金額。其名譽被侵
    害者，並得請求回復名譽之適當處分。前二項規定，於不法
    侵害他人基於父、母、子、女或配偶關係之身分法益而情節
    重大者，準用之。」民法第195 條第1 項、第3 項亦有明文
    。所謂「不法侵害他人基於配偶關係之身分法益而情節重大
    」規定，此不法侵害行為並不以侵權行為人間有通姦、相姦
    為限，且情節是否重大，應視個案侵害程度、損害狀況、被
    害人之痛苦程度及忍受能力等個別情事，客觀判斷之。又所
    謂「相當之金額」，應以實際加害情形與其名譽影響是否重
    大，及被害者之身分地位與加害人經濟狀況等關係定之；又
    慰藉金之賠償須以人格權遭遇侵害，使精神上受有痛苦為必
    要，其核給之標準固與財產上損害之計算不同，然非不可斟
    酌雙方身分資力與加害程度，及其他各種情形核定相當之數
    額（最高法院47年台上字第1221號、51年度台上字第223 號
    判例意旨參照）。
三、查被告2 人不法侵害原告基於配偶關係之身分法益而情節重
    大，既經認定如前，原告因而在精神上受有相當之痛苦，是
    原告據此請求被告負賠償責任，即屬有據。次查，被告蘇國
    文於本院審理中自承其係海山高工畢業，平時在家幫忙工作
    ，月收入約1 萬5 千元，偶而兼職樂團可增加1 萬多元的薪
    水，並無房屋、土地，有一輛三菱廠牌汽車，當初購買價格
    為53萬9 千元，使用4 年多，估價可貸款30幾萬元，另有一
    輛機車原價約4 萬9 千元，已使用9 年，目前身上都沒有存
    款，只有醫療保險等語；被告張碧珍於本院審理中自承其是
    實踐大學畢業，曾教過小朋友音樂，月收入約1 萬元，工作
    約3 、4 年，沒有黃金、房屋、土地，都是搭公車、捷運，
    沒有汽、機車，銀行存款2 萬元等語；原告則稱其為高職畢
    業，曾工作十幾年，月收入1 萬元多，做美髮，沒有不動產
    ，只有一輛機車原價5 萬元，已經使用7 、8 年，沒有存款
    ，只有醫療保險等語（見本院100 年11月1 日筆錄）。本院
    審酌兩造之身分、地位、教育程度、經濟能力、被告加害之
    程度、原告所受精神痛苦之程度等一切情狀，認原告請求被
    告2 人賠償非財產上之損害即精神慰撫金200 萬元尚屬過高
    ，應予核減為45萬元，方稱允適。
四、綜上所述，原告主張被告2 人有親密之男女感情關係，且其
    關係已足侵害原告基於與被告蘇國文夫妻關係所生之身分法
    益情節重大，堪信為真實。從而，原告依民法第184 條第1
    項後段、第185 條第1 項前段、第195 條第3 項準用同條第
    1 項規定，請求被告連帶給付45萬元之範圍內，為有理由，
    應予准許。逾此部分之請求則非有據，應予駁回。
五、本件原告勝訴部分，所命給付之金額未逾50萬元，應依民事
    訴訟法第389 條第1 項第5 款之規定，以職權宣告假執行。
據上論結，本件原告之訴，一部有理由，一部無理由，應依刑事
訴訟法第502 條第1 項、第2 項、第491 條第10款，民事訴訟法
第389 條第1 項第5 款，判決如主文。
中    華    民    國   100    年    11    月    17    日
                  刑事第七庭  法  官  蘇揚旭
上列正本證明與原本無異。
如不服本判決，應於判決送達後10日內敘明上訴理由，向本院提
出上訴狀 (應附繕本) ，上訴於臺灣高等法院。其未敘述上訴理
由者，應於上訴期間屆滿後20日內向本院補提理由書「切勿逕送
上級法院」。
                              書記官  李郁禎
中    華    民    國   100    年    11    月    18    日